【裁判字號】    99,訴,1247
【裁判日期】    991130
【裁判案由】    侵權行為損害賠償
【裁判全文】
臺灣板橋地方法院民事判決              99年度訴字第1247號
原      告  陳杜美珠
訴訟代理人  呂康德律師
被      告  李易庭
            李永福
上列當事人間請求侵權行為損害賠償事件，經本院刑事庭移送前
來（附民案號：99年度交附民字第43號，刑事案號99年度交簡字
第538 號），本院於民國99年11月15日言詞辯論終結，判決如下
：
??主  文
被告應連帶給付原告新臺幣伍拾玖萬零玖佰壹拾捌元，及被告李
易庭自民國九十九年一月二十九日起、被告李永福自民國九十九
年六月四日起均至清償日止，按年息百分之五計算之利息。
原告其餘之訴駁回。
訴訟費用由被告連帶負擔十分之三，餘由原告負擔。
本判決第一項於原告以新臺幣貳拾萬元為被告供擔保後，得假執
行；但被告如以新臺幣伍拾玖萬零玖佰壹拾捌元為原告預供擔保
，或將請求標的物提存，得免為假執行。
原告其餘假執行之聲請駁回。
    事實及理由
一、程序方面：
    按訴狀送達後，原告不得將原訴變更或追加他訴，但經被告
    同意，或請求之基礎事實同一，或擴張或減縮應受判決事項
    之聲明者，不在此限，民事訴訟法第255 條第1 項第1 款、
    第2 款、第3 款分別定有明文。次按被告於訴之變更或追加
    無異議，而為本案之言詞辯論者，視為同意變更或追加，同
    法第255 條第2 項亦有明文可參。本件原告起訴時，本僅列
    被告李易庭1 人，且訴之聲明為被告李易庭應給付原告新臺
    幣（下同）1,637,228 元。嗣於民國99年2 月26日以被告李
    易庭係受僱於其父親李永福而具狀追加其父親李永福為被告
    ，並變更訴之聲明為被告2 人應連帶給付上述金額（見本院
    卷第7 頁）。後又於99年8 月4 日當庭先具狀變更訴之聲明
    為被告應連帶給付1,917,556 元，及自起訴狀繕本送達翌日
    起至清償日止，按年息5 ％計算之利息（見本院卷第70頁）
    ，嗣又變更為被告應連帶給付原告1,710,196 元，及自起訴
    狀繕本送達翌日起至清償日止，按年息5 ％計算之利息（見
    本院卷第71頁反面）。核原告上揭所為，或經被告同意，且
    其請求之基礎事實同一，或係屬擴張或減縮應受判決事項者
    ，依上說明，均不在禁止之列，自應准許，合先敘明。
二、原告起訴主張：
  (一)緣被告李易庭任職於其父親即被告李永福所開設之麵店，因
    有出外找客戶賺差價之需要，而需駕駛重型機車。嗣被告李
    易庭於民國98年4 月15日上午10時55分許，駕駛車號LG8-09
    5 號重型機車欲送貨至臺北縣新莊市○○路上之某筒仔米糕
    店，沿臺北縣新莊市○○路往四維路方向行駛，途經臺北縣
    新莊市○○路71號前時，本應注意汽車行駛時應注意車前狀
    況，並隨時採取必要之安全措施，且汽車行駛至交岔路口時
    ，轉彎車應讓直行車先行，而依當時之天候狀況、光線以及
    道路暨路面情形，又無不能注意之情事，竟疏未注意及此，
    而與駕駛車號FCS-581 號重型機車沿同縣市○○路往中正路
    方向行駛之原告發生擦撞，致原告人車倒地，因而受有左側
    股骨頸骨折之傷害。被告李易庭所涉業務過失傷害之犯行經
    臺灣板橋地方法院檢察署檢察官提起公訴後，業由本院以99
    年度交簡字第538 號刑事簡易判決判處拘役50日，如易科罰
    金，以1,000 元折算1 日確定，原告自得請求被告李易庭賠
    償因車禍所生之損害。又被告李易庭既係受僱於其父親即被
    告李永福所開設之麵店，且係於欲送貨予客戶途中，因過失
    與原告發生本件車禍，被告李永福為其僱主，依法自亦應與
    被告李易庭連帶負責。
  (二)原告因本件車禍受有如下之損害：(1)醫藥費用36,506元；(2)
    看護費用120,000 元；(3)不能工作損失51,840元（以基本工
    資17,280計算，請求期間3 個月）；(4)車輛修護損失1,850
    元；(5)精神慰撫金1,500,000 元，以上合計為1,710,196 元
    。
  (三)被告雖否認彼此間有民法第188 條規定之僱傭關係存在云云
    。惟被告李易庭於本件車禍相關刑事案件審理中，已自承其
    係任職於其父親即被告李永福所開設之麵店，因有出外找客
    戶賺差價之需要，需駕駛重型機車，於案發當時亦係駕車欲
    送貨至臺北縣新莊市○○路上之某筒仔米糕店乙節，有該案
    判決書事實欄之記載足證，此乃十分清楚之事，故被告李易
    庭係受被告李永福僱傭已屬明確，且在客觀上具備執行職務
    之外觀，致侵害原告權利，被告自應連帶負責。
  (四)為此，爰依侵權行為損害賠償之法律關係提起本件訴訟，並
    聲明求為判決：被告應連帶給付原告1,710,196 元，及自起
    訴狀繕本送達翌日起至清償日止，按年息5 ％計算之利息，
    並陳明願供擔保，請准宣告假執行。
三、被告則以下列情詞資為抗辯，並均聲明求為判決：原告之訴
    及假執行之聲請均駁回，如受不利判決願供擔保請准宣告免
    為假執行。
  (一)原告依民法第188 條僱主關係追加被告李永福，顯然誤認被
    告李易庭受僱於被告李永福，此與事實不符。蓋被告李易庭
    為無特定僱主身分之人，其平日係靠批發各種麵食產品、貢
    丸、粿仔條、米粉、米苔目等維生。至於向其父親即被告李
    永福批購麵條，乃係偶而向被告李永福批貨購買其中之麵條
    產品，再自行外出接洽客戶交易，並賺取差價每公斤2 元至
    4 元利潤，僅屬於部分業務，因被告李永福並不生產貢丸、
    粿仔條、米粉米苔目等產品。故被告李易庭並無任何僱主，
    被告李易庭平日之食、衣、住、行、育、樂甚至勞、健保都
    由被告李易庭自行負責，被告李永福不予供應與支援，也無
    能力供應與支援。被告李永福從未支付被告李易庭任何薪資
    或補貼任何金錢，而且各自生活，無同財共居之情事，抑且
    因被告李永福所生產之麵條產品，其客戶都在鄰近市場，故
    客戶會自行前來採購，亦無須外送。因此，被告間除了父子
    關係以外，純粹為買賣關係，絕非僱主關係，原告追加被告
    李永福為被告乙事，顯然有所誤解，並與事實不符，應予駁
    回。
  (二)原告向被告請求之損害賠償金額，係包括財產上之損害及非
    財產上之損害，然而財產上之損害需提出證據，故除原告已
    提出證據者，被告不予爭執外，其他部分被告均予否認，請
    原告提出證據以明之。另原告所提非財產上之損害為1,500,
    000 元，非但過高，且如何證明其所受精神損害達此金額？
    如何計算？如何認定？1,500,000 元之損害證據為何？均請
    原告提出證明。
四、原告前揭主張被告李易庭任職於其父親即被告李永福所開設
    之麵店，而於98年4 月15日上午10時55分許，駕駛車號LG8-
    095 號重型機車欲送貨至臺北縣新莊市○○路上之某筒仔米
    糕店（應係已至富國路送完貨後，欲返回四維路住家），沿
    臺北縣新莊市○○路往四維路方向行駛，途經臺北縣新莊市
    ○○路71號前時，因有疏未注意車前狀況，隨時採取必要安
    全措施，以及轉彎車未讓直行車先行之過失，而不慎與駕駛
    車號FCS-581 號重型機車沿同縣市○○路往中正路方向行駛
    之原告發生擦撞，致原告人車倒地，因而受有左側股骨頸骨
    折之傷害。被告李易庭所涉業務過失傷害之犯行業經臺灣板
    橋地方法院檢察署檢察官提起公訴，並由本院以99年度交簡
    字第538 號刑事簡易判決判處拘役50日，如易科罰金，以1,
    000 元折算1 日確定，被告李易庭就本件車禍之發生有過失
    之事實，被告除抗辯被告李易庭並非係受僱於被李永福，而
    係自行從事麵食等食品之批發生意，即被告李易庭係向被告
    李永福批貨購買後再轉售其客戶以轉取差價，故渠等間純粹
    為買賣交易關係，並非僱傭關係，原告顯有所誤會云云外，
    其餘均不爭執（見本院卷第70頁反面），並有原告所提出之
    診斷證明書在卷可證，復據本院依職權調閱本院99年度交簡
    字第538 號業務過失傷害刑事案卷查明屬實，自堪信為真實
    。是以本件兩造之爭執所在，厥為原告主張被告李永福應依
    民法第188 條規定與被告李易庭連帶負責等語，是否可採？
    乙節，茲審究如下。
五、按請求履行債務之訴，除被告自認原告所主張債權發生原因
    之事實外，應先由原告就其主張此項事實，負舉證之責任，
    必須證明其為真實後，被告於其抗辯事實，始應負證明之責
    任，此為舉證責任分擔之原則（最高法院43年台上字第377
    號判例意旨參照）。本件原告主張被告李易庭係被告李永福
    之受僱人，依民法第188 條規定，被告李永福應與被告李易
    庭連帶負責賠償乙節，既為被告所否認，依上說明，自應先
    由原告就其所主張上開有利於己之事實負舉證之責任。次按
    受僱人因執行職務，不法侵害他人之權利者，由僱用人與行
    為人連帶負損害賠償責任。但選任受僱人及監督其職務之執
    行，已盡相當之注意或縱加以相當之注意，而仍不免發生損
    害者，僱用人不負賠償責任，民法第188 條第1 項定有明文
    。而民法第188 條僱用人責任之規定，乃係為保護被害人而
    設，故此所稱之受僱人，應從寬解釋，不以事實上有僱傭契
    約者為限，凡客觀上被他人使用為之服勞務而受其監督者，
    即應係受僱人，亦即依一般社會觀念，可認有其人係被他人
    使用為之服務而受其監督之客觀事實存在，即應認其人為該
    他人之受僱人。查本件被告李永福係開設麵店，從事家庭式
    麵條之製作生產乙情，為被告所不爭執，而被告李易庭於本
    件車禍事故發生前，係騎乘車號LGB-095 號重型機車從四維
    路其父親即被告李永福所開設之麵店出發，送貨（指麵條）
    至臺北縣新莊市○○路上某筒仔米糕店，並係於送完貨欲返
    回四維路住家時，始與原告發生本件車禍等情，亦經被告李
    易庭於本件相關刑事案件審理中供稱明確（見本院99年度交
    易字第25號卷第19、20頁），參以於本件車禍發生後，被告
    李易庭所騎乘之該輛重型機車上，尚有一些未送完的麵之事
    實，並為被告李易庭於該刑事案件審理時所自承無誤（見同
    上），且有現場照片數幀附於該案刑事卷內可稽（見臺灣板
    橋地方法院檢察署98年度偵字第22377 號卷第13頁），則按
    諸一般社會觀念，堪認於外觀上確有被告李易庭係被其父親
    即被告李永福使用為之服務而受其監督之客觀事實存在，即
    應認被告李易庭為被告李永福之受僱人。據此，本院因認原
    告就其所主張之上揭有利於己之事實，已盡其舉證之責任，
    揆之前開所述舉證責任分擔原則，以及最高法院18年上字第
    2855號判例意旨：「原告對於自己主張之事實已盡證明之責
    後，被告對其主張，如抗辯其不實並提出反對之主張者，則
    被告對其反對之主張，亦應負證明之責，此為舉證責任分擔
    之原則。」，自應改由被告就其抗辯彼此間係屬買賣關係，
    被告李易庭並非受僱於被告李永福，而係自行從事各類麵食
    產品之批發生意乙情，負舉證之責任。
六、被告固辯稱彼此間係屬買賣關係，被告李易庭係賺取差價，
    且被告李易庭係自行從事各類麵食產品之批發生意，絕非受
    僱於被告李永福云云，並舉證人蕭慶桂、劉紅玉、吳宗錕為
    據及聲請本院向其上游廠商、下游客戶予以函詢查明。惟查
    ：
  (一)經本院依被告聲請訊問證人蕭慶桂，依其所述：渠與被告李
    易庭間係於今年（即99年）6 月初時，因被告李易庭自己至
    渠所開設之公司說要與之交易，即欲購買粿仔條、米苔目、
    河粉，方開始與被告李易庭有所接觸，並自99年6 月21日第
    1 次叫貨，之後除了星期天幾乎天天都有叫貨等語（見本院
    卷第148 頁反面、第149 頁），可徵證人蕭慶桂與被告間之
    接觸係始於99年6 月初之時，而本件車禍則係發生於98年4
    月15日，斯時證人蕭慶桂既尚未開始與被告有所接觸，自無
    法就車禍發生當時被告間是否存有僱傭關係乙節予以證明。
    故被告雖舉證人蕭慶桂為證，然其所為證詞尚難認與本件有
    關，自不足為有利被告之依據。
  (二)被告雖又舉證人劉紅玉、吳宗錕為證，然經本院訊問證人劉
    紅玉，依其所為證述，雖稱：伊沒有在開店，但有跟人家合
    股做小吃店，賣麵、米糕，店開在富國路，是路邊攤，伊有
    在店裡面幫忙，幫忙招呼客人，也會幫忙叫材料，被告2 人
    伊都認識。伊是和年輕的（指被告李易庭）拿貨，只有叫麵
    。因為都是跟年輕的接觸，所以認為是跟年輕的拿貨。伊知
    道被告家在做麵條，是年輕的在做，從伊所知道都是年輕的
    在做。伊叫貨的過程中都沒有跟被告李永福有接觸，價錢是
    算一包一包的，陽春麵1 包5 斤（台斤）110 元，油麵1 包
    90元，米粉1 包60元，還有叫粿仔條，粿仔條的價格伊不記
    得了。錢是年輕的來收，都是當天送貨去就收，給現金。是
    打行動電話叫貨，行動電話是年輕的的行動電話，打去都是
    年輕的接。也有打室內電話叫貨也是年輕的接。伊從沒有遇
    過被告李永福接電話的情形，從伊跟他們接觸、交易到現在
    約15年左右，都是跟被告李易庭叫貨，都沒有跟他父親叫貨
    過等語（見本院卷第150 頁、第151 頁），惟證人劉紅玉上
    揭所述顯與被告所言情形不符，蓋(1)依被告李易庭於另案刑
    事庭99年1 月28日審理時所為供述內容，係稱大約3 年前開
    始作，此與證人劉紅玉所稱「已與被告李易庭叫貨達15年之
    久」顯然不符。(2)另依被告李永福所稱，渠家所從事之麵類
    食品製作、生產是伊在做，伊兒子即被告李易庭只是向伊批
    貨而已，此亦與證人劉紅玉所謂「伊知道被告家在做麵條，
    是年輕的在做，從伊所知道都是年輕的在做」等語有悖，顯
    然證人劉紅玉雖縱確實有向被告李易庭叫貨，惟就被告間實
    際之關係情形，亦即被告李易庭究係基於何身分而接受叫貨
    ，證人劉紅玉並不清楚，此觀其嗣後亦證稱：「（問：被告
    家賣麵，你知道誰是老闆嗎？）我不知道，我只知道我接觸
    的都是李易庭」等語即明。是被告舉證人劉紅玉為證，其證
    詞亦不足為有利被告之認定甚明。至所舉證人吳宗錕部分，
    經本院訊問後，依其所為證述內容，其中所稱：麵攤之前是
    伊父母在經營，在伊父母的時代就有跟被告李易庭的父親拿
    貨，後來伊父母退休由伊接手經營，伊接手的時候剛開始也
    有跟被告李易庭的父親拿貨，後來伊不知道什麼原因，可能
    是他們家庭的因素，就換成都是被告李易庭來跟伊接洽。伊
    的麵攤是以板條、米苔目、意麵這3 種的數量比較多。伊父
    母賣的是板條、米苔目、陽春麵、油麵、米粉、湯圓、雞絲
    麵、貢丸。伊父母賣的時候，所需材料是向被告李易庭的父
    親叫的，但不包括雞絲麵、貢丸、湯圓。伊父母在賣時，所
    需的板條、米苔目、陽春麵、油麵、米粉，這些就都是跟被
    告李永福叫的，被告李永福他們家不是只有做麵而已，他們
    還是有提供板條、米苔目、陽春麵、米粉等給叫貨，叫了他
    們就會送去。從伊父母在做時，伊家所用的板條、米苔目等
    就是跟被告李永福叫的，被告李永福所賣的東西不是只有麵
    條，還有包括板條、米苔目這些等語（見本院卷第151 頁至
    第153 頁），顯然與被告執為彼此間係屬買賣關係，非僱傭
    關係之重要辯詞有違。蓋依被告所辯，被告李易庭所以非受
    僱於被告李永福，其中一大理由即是被告李易庭所批發與客
    戶之產品除了向被告李永福批購之麵條外，尚包括粿仔條、
    米粉、米苔目等產品，然而被告李永福並不生產粿仔條、米
    粉、米苔目等產品，只生產販賣麵製品，故被告李易庭顯非
    受僱於被告李永福云云（見本院卷第34頁），核與證人吳宗
    錕上開所述，自其父母親經營時起，即有向被告李永福叫貨
    購買板條、米苔目、米粉等產品乙節明顯不符，可徵被告李
    永福亦應有從事板條、米粉、米苔目之販售，被告以此作為
    辯稱並非屬僱傭關係之理由，自無可取。此外，依證人吳宗
    錕其餘所述，顯然證人吳宗錕雖確實有向被告李易庭叫貨，
    惟就被告間實際之關係情形，即被告李易庭究係基於何身分
    而接受叫貨，證人吳宗錕亦不清楚，此觀其嗣後並證稱：「
    （問：你可以確定有關上述麵類的批發生意，被告李易庭跟
    他父親之間的關係嗎？）我不敢確定他們私底下的關係，但
    是我叫貨就是找李易庭」等語益明。是被告固又舉證人吳宗
    錕為證，然其證詞同樣不足為有利被告之認定。
  (三)另有關被告聲請本院向其上游廠商、下游客戶予以函詢查明
    部分，經本院依被告聲請發函詢問後，雖皆經函覆稱：「係
    供貨與被告李易庭」、「係向被告李易庭叫貨」、「係與被
    告李易庭有生意往來」等語，有說明狀、呈報狀等計6 份在
    卷可稽（見本院卷第133 頁至第146 頁），然依其所載內容
    ，充其量不過僅足認定被告李易庭確有實際交貨與各該人，
    抑或各該人確有實際交貨予被告李易庭，惟就被告李易庭與
    被告李永福間之實質關係為何，則均付之闕如。易言之，被
    告李易庭究係基於何身分而交貨或受貨，尚無法由上開書面
    所陳內容予以窺知，故亦不足據為有利被告之認定。
  (四)綜上所陳，被告所舉前揭證據，既均無法就所辯彼此間係純
    粹買賣交易關係，並非原告所稱之僱傭關係云云，使本院形
    成確切心證，依舉證責任分配原則，自應為不利被告之認定
    。是原告主張被告李永福係被告李易庭之僱用人，應依民法
    第188 條規定，與被告李易庭連帶負責等語，洵屬有據，堪
    以採取。
七、次按因故意或過失，不法侵害他人之權利者，負損害賠償責
    任；受僱人因執行職務，不法侵害他人之權利者，由僱用人
    與行為人連帶負損害賠償責任，民法第184 條第1 項前段、
    第188 條第1 項前段分別定有明文。又不法侵害他人之身體
    或健康者，對於被害人因此喪失或減少勞動能力或增加生活
    上之需要時，應負損害賠償責任；不法侵害他人身體、健康
    、名譽、自由、信用、隱私、貞操或不法侵害其他人格法益
    而情節重大者，被害人雖非財產上之損害，亦得請求賠償相
    當之金額，民法第193 條第1 項、第195 條第1 項前段亦分
    別有明文可參。本件被告李易庭因前揭駕駛行為不慎擦撞原
    告所駕駛之重型機車，致原告人車倒地而受有前述之傷害，
    且被告李易庭應負過失責任等情，既經認定屬實如前，而被
    告李永福確係被告李易庭之僱用人，應負民法第188 條之僱
    用人責任乙節，亦經本院認定係屬有據如前述，則揆諸前開
    法條規定，原告自得請求被告應連帶賠償其損害。茲將原告
    得請求賠償之金額分述如下：
  (一)醫藥費用：
    原告主張其因本件車禍致支出醫療費用36,506元之事實，除
    其中17,228元部分，業據其提出行政院衛生署臺北醫院醫療
    費用收據7 紙及林口長庚紀念醫院醫療費用收據1 紙在卷可
    稽（見附民卷第5 頁至第12頁），並經本院依職權向行政院
    衛生署臺北醫院函查，經該醫院檢送醫療費用明細1 份（見
    本院卷第67頁、第68頁），再佐以原告所提出之單據，可認
    應屬無誤，且為被告所不爭執（見本院卷第71頁），經核復
    皆屬必要之醫療費用，應予准許外，其餘部分因原告並未提
    出任何醫療費用單據以實其說，且為被告所爭執，嗣復經原
    告當庭表明捨棄此部分請求（見本院卷第154 頁），自不應
    准許。
  (二)看護費用：
    原告主張其因本件車禍受傷，自98年4 月15日起至98年6 月
    13日止，共計60天，不能行動，生活無法自理，需僱用特別
    看護，以每日2,000 元計，共支出120,000 元之看護費用，
    業據原告提出看護證明書乙紙為證（見附民卷第14頁）。又
    依上揭看護證明書所載，雖係由原告之配偶、子女輪流照護
    原告，惟參酌最高法院94年度台上字第1543號判決意旨：「
    親屬代為照顧被害人之起居，固係基於親情，但親屬看護所
    付出之勞力並非不能評價為金錢，雖因二者身分關係而免除
    被害人之支付義務，惟此種基於身分關係之恩惠，自不能加
    惠於加害人。故由親屬看護時雖無現實看護費之支付，仍應
    認被害人受有相當於看護費之損害，得向上訴人請求賠償，
    始符公平原則。」，堪認原告於本件訴訟中所為看護費用之
    請求，係屬於法有據。再者，觀諸原告主張每日之看護費用
    以2,000 元計算，亦符合社會一般常情，且被告對於原告此
    部分請求之金額復表示沒有意見（見本院卷第71頁），自應
    全部准許。
  (三)不能工作之損害：
  (1)原告主張其因本件車禍於98年4 月15日至行政院衛生署臺北
    醫院住院治療，並行人工髖關節置換手術，於98年4 月24日
    出院，醫生囑咐宜休養3 個月，故原告因而至少有3 個月期
    間不能工作，以行政院核定公布之最低基本工資每月17,280
    元計算，共受有51,840元之損害等語。
  (2)經查原告因本件車禍受有左側股骨頸骨折之傷害，於98年4
    月15日急診住院至98年4 月24日出院，出院後宜休養3 個月
    乙節，有原告所提出之診斷證明書1 紙在卷（見附民卷第4
    頁），足證原告因本件車禍所受之傷害，確係已致原告應有
    3 個月期間不能工作無誤。又原告主張依據行政院核定公佈
    之最低基本工資即每月17,280元計算其損失，衡情並未過當
    ，復為被告所不爭執（見本院卷第71頁），是原告此部分請
    求亦應全部准許。
  (四)車輛修復費用：
    原告主張因本件車禍致其所有重型機車受損，經送修復後，
    共計支出修復費用1,850 元之事實，業據提出估價單及免用
    統一發票收據各1 紙為證（見本院卷第78頁），且被告對於
    原告此部分之請求，亦表示沒有意見（見本院卷第71頁），
    自堪信為真實，應予准許。
  (五)精神慰撫金：
  (1)原告主張其因本件車禍遭受嚴重傷害，精神感受極大痛苦，
    爰請求精神損害賠償1,500,000 元等語。
  (2)原告因本件車禍受有左側股骨頸骨折之傷害，已如前述，且
    原告因所受此項傷害並已於98年4 月15日行半人工髖關節置
    換手術，亦有診斷證明書在卷可稽，而經置換後，將造成原
    告無法久行、久站以及完全蹲下已是不可能，致原告身體行
    、站、蹲的功能大受影響，且此影響係屬終身之後遺症，較
    諸一般經復健即得痊癒之車禍傷害更為嚴重，原告精神自屬
    痛苦不堪。次查原告最高學歷初中，曾任成衣代工、五金代
    工，於本件車禍事發時係為家管待業中，名下有房屋1 間、
    土地3 筆、汽車1 部及投資1 筆；被告李易庭最高學歷為高
    職畢業，家庭經濟狀況小康，每月收入約1 萬5 、6 千元，
    名下並無任何不動產；被告李永福最高學歷臺東初中關山分
    部畢業，從事家庭式麵條生產販售工作，每月營業收入約為
    280,500 元（尚未扣除成本約123,300 元），名下有房屋2
    間、土地4 筆等情，業據原告及被告李永福陳述在卷（見本
    院卷第38頁、第33頁、第79頁），並有調查筆錄、刑事審判
    筆錄以及本院依職權調閱之兩造稅務電子閘門財產所得調件
    明細表在卷可稽（見本院卷第84頁至第88頁），本院審酌兩
    造之身分、地位、經濟能力，及被告侵害程度等一切情狀，
    認原告請求精神慰撫金1,500,000 元尚屬過高，應予核減為
    400,000 元，尚稱允適。
  (六)綜上，原告因本件車禍共計受有590,918 元之損害（計算式
    ：17,228元＋120,000 元＋51,840元＋1,850 元＋400,000
    元＝590,918 元）。
八、從而，原告依據侵權行為法律關係，請求被告連帶賠償590,
    918 元，及自起訴狀繕本送達翌日即被告李易庭自99年1 月
    29日、被告李永福自99年6 月4 日（見附民卷第1 頁、本院
    卷第25頁）起至清償日止，按年息5 ％計算之利息，為有理
    由，應予准許；逾此部分之請求，為無理由，應予駁回。
九、因本案事證已臻明確，兩造其餘主張、陳述及所提之證據暨
    攻擊防禦方法，經本院審酌後，認與本案判斷結果無影響，
    均毋庸再予一一審酌，附此敘明。
十、兩造分別陳明願供擔保，聲請宣告假執行或免為假執行，經
    核原告勝訴部分，於法尚無不合，爰各酌定相當之擔保金額
    宣告之。至原告其餘假執行之聲請，因該部分之訴業經駁回
    ，其假執行之聲請亦失所附麗，應併予駁回。
十一、結論：本件原告之訴為一部有理由，一部無理由，依民事
      訴訟法第79條、第85條第2 項、第390 條、第392 條，判
      決如主文。
中    華    民    國    99    年    11    月    30    日
                  民事第一庭    法  官  黃若美
以上正本，係照原本作成。
如對本判決上訴，須於判決送達後20日內向本院提出上訴狀。如
委任律師提起上訴者，應一併繳納上訴審裁判費。
中    華    民    國    99    年    11    月    30    日
                                書記官  高偉庭

司法院資訊處製作；財團法人民間司法改革基金會備份。
